臺灣桃園地方法院交通事件裁定　　　　99年度交聲字第1693號
原處分機關　交通部公路總局新竹區監理所　中壢監理站
異　議　人
即受處分人　范振中
上列異議人即受處分人因違反道路交通管理處罰條例案件，對於
交通部公路總局新竹區監理所民國99年10月13日（壢監裁字第裁
53-A00000000號）、民國99年9 月13日（壢監裁字第裁53-AY000
0000號）、民國99年7 月15日（壢監裁字第裁53-CG0000000號）
、民國99年7 月15日（壢監裁字第裁53-CG0000000號）所為之處
分，聲明異議，本院裁定如下：
    主  文
異議均駁回。
    理  由
一、原處分意旨略以：異議人即受處分人范振中（以下稱異議人
    ）於民國99年3 月間，騎乘車牌號碼K3Q-311 號重型機車，
    於附表所示之時間、地點，查獲其有如附表所示之違規行為
    ，而為臺北市政府警察局交通警察大隊、臺北縣政府交通警
    察大隊逕行舉發，原處分機關乃依道路交通管理處罰條例第
    40條、第45條第13款規定，裁處如附表所示之罰鍰及記點等
    語。
二、聲明異議意旨略以：異議人長期居住於臺北及就業，實未居
    住於戶籍地，請求改判最低罰鍰云云。
三、按汽車駕駛人，行車速度，超過規定之最高時速，或低於規
    定之最低時速，除有第43條第1 項第2 款情形外，處新臺幣
    1,200 元以上2,400 元以下罰鍰；汽車駕駛人，爭道行駛有
    機器腳踏車，不在規定車道行駛者，處新臺幣600 元以上1,
    800 元以下罰鍰；汽車駕駛人有第33條第1 項、第2 項、第
    38條第1 項、第40條、第45條、第47條第1 款至第3 款、第
    48條、第49條或第60條第1 項、第2 項第1 款、第2 款情形
    之一者，各記違規點數一點。道路交通管理處罰條例第40條
    、第45條第13款、第63條第1 項第1 款分別定有明文。
四、經查：
  (一)異議人於附表所示之時間地點，騎乘車牌號碼K3Q-311 號重
    型機車，有附表所示之違規行為等情，為異議人所不否認，
    且有舉發通知單、原處分裁決書、採證照片各4 份、違規查
    詢報表2 份在卷可稽（本院卷第26頁反面、第27頁至第31頁
    、33頁反面至第40頁參照），是異議人有如附表所示之違規
    行為等事實，洵堪認定。
  (二)按違反道路交通管理事件統一裁罰基準及處理細則第5 條規
    定，處理違反道路交通管理事件，有關文書送達之程序，依
    行政程序法之規定。又按「送達，於應受送達人之住居所、
    事務所或營業所為之；但在行政機關辦公處所或他處會晤應
    受送達人時，得於會晤處所為之。」、「於應送達處所不獲
    會晤應受送達人時，得將文書付與有辨別事理能力之同居人
    、受雇人或應送達處所之接收郵件人員。」、「送達，不能
    依前2 條規定為之者，得將文書寄存送達地之地方自治或警
    察機關，並作送達通知書兩份，一份黏貼於應受送達人住居
    所、事務所、營業所或其就業處所門首，另一份交由鄰居轉
    交或置於該送達處所信箱或其他適當位置，以為送達。」、
    「前項情形，由郵政機關為送達者，得將文書寄存於送達地
    之郵政機關。」，行政程序法第72條第1 項、第73條第1 項
    、第74條第1 項、第2 項分別定有明文。準此，行政程序法
    第74條第1 項規定之寄存送達，因未準用民事訴訟法第138
    條第2 項規定，自應於寄存送達當日即生送達之效力。查異
    議人之戶籍地址自89年4 月28日起即設於桃園縣新屋鄉榔
    村下鄉45號5 樓，迄未遷移，此有異議人之個人戶籍資料
    查詢結果附卷可憑（本院卷第52頁參照），則附表所示之舉
    發通知單經由郵務機關送達至異議人之上開戶籍地址，因不
    獲會晤其本人，亦不能將該舉發通知單交付予其有辨別事理
    能力之同居人或受雇人，乃於附表所示舉發通知單送達日期
    將上開舉發通知單均寄存於該地之郵政機關即永安郵局，並
    分別作2 份送達通知書，其中1 份黏貼於異議人戶籍地址之
    門首，1 份置於異議人戶籍地址之信箱，以為送達，有桃園
    縣政府警察局龜山分局送達證書影本4 紙在卷可憑（本院卷
    第34頁正反面、第36頁、第39頁、第54頁參照）。依前揭說
    明，本件舉發通知單業經寄存送達程序於寄存送達日均為合
    法送達，即已生法律上送達之效力，至於異議人或因未居住
    在戶籍地址而未實際收領送達之文書，不影響本件舉發通知
    單已合法送達之效力，蓋上開行政程序法所定之寄存送達程
    式，本即不以受送達人確實閱覽送達文書內容為必要，僅需
    符合上開法定程式，即屬合法，是屬法律賦予效力之送達方
    式。
  (三)又異議人雖以未居住於戶籍地，而不知舉發通知單郵寄於上
    址云云，惟惟按汽車所有人名稱、住所等如有變更，應向公
    路監理機關辦理登記；車主、駕駛人依規定向公路監理機關
    申領之車輛牌照、駕駛執照，係以戶籍住所為登記地址；基
    於社會現況及便民原則，並因應車主、駕駛人需要，於公路
    監理電腦系統車籍及駕籍檔中增列通信地址，以利公路監理
    機關各項通知單之寄達，特訂定本注意事項；公路監理機關
    受理車主、駕駛人申請增設通信地址後，應立即登載於公路
    監理電腦系統之車籍及駕籍檔中；爾後各項便民服務之通知
    事項及汽車燃料使用費繳款通知、汽車使用牌照稅繳款通知
    及違規通知單、裁決書之送達，皆以通信地址寄發，道路交
    通安全規則第23條第1 項、公路監理電腦系統車輛車籍及駕
    駛人駕籍增設「通信地址」（99年2 月23日修正為「住居所
    或就業處所」）欄位作業注意事項第1 條、第6 條定有明文
    。查本件異議人迄99年11月11日始向監理機關申請增設登記
    其實際居住處所地址為「臺北縣板橋市○○路116 號2 樓」
    ，此有原處分機關100 年3 月29日竹監壢字第1000008913號
    函及所附之公路監理業務住居所（就業處所）地址申請書附
    卷可按（本院卷第48、50頁參照），是於本件舉發通知單送
    達之日時，原處分機關並無從得知異議人尚有其餘住居所，
    自難課以行政機關訪查其實際居所或通訊地址何在之責，應
    係可歸責於異議人之事由，而由異議人自行承擔未能親自收
    受上開補繳通知單之不利益，是異議意旨上揭所辯，難認可
    採。
  (四)至異議人另行提供其於98年4 、10、12月、99年3 月、5 月
    之遠傳電信費帳單以及98年3 、4 、10、12月、99年3 月、
    5 月之國泰世華信用卡帳單，上開帳單確實係以異議人為送
    達人且其地址為「臺北縣板橋市○○路116 號2 樓」；但附
    表所示之舉發通知單送達日期為99年3 月至7 月間，上開帳
    單不能證明異議人於送達期間皆居住於上述異議人所自稱之
    實際居住地址；又異議人之戶籍地均未更改，且於99年11月
    11日前均未向公路監理機關申請增設住居所或就業處所，異
    議人之戶籍地仍係其重要通訊地址無誤，異議人自有隨時注
    意戶籍地有無收受郵件之義務。另異議人提出之99年9 月份
    中華電信公司之繳費通知單，其收受人則為其父范揚豪，更
    不足證明異議人實際居住於臺北縣板橋市之地址。
五、綜上所述，異議人確有於附表所示之時、地，有如附表所示
    之違規行為，且舉發通知單業於異議人行為後3 個月內合法
    送達，異議人逾越應到案期限60日以上，原處分機關因而依
    違反道路交通管理事件統一裁罰基準及處理細則規定逕行裁
    決，並依道路交通管理處罰條例第40條第1 項、第45條第13
    款、第63條第1 項第3 款及違反道路交通管理事件統一裁罰
    基準表之規定，裁處異議人如附表所示之罰鍰及記違規點數
    ，於法並無不合，異議人猶執前詞指摘，為無理由，應予駁
    回。
據上論斷，依道路交通管理處罰條例第87條第2 項、道路交通事
件處理辦法第18條，裁定如主文。
中    華    民    國   100    年    4     月    21    日
                    交通法庭    法  官  丁俞尹
以上正本證明與原本無異。
如不服本裁定，應於裁定送達後5 日內向本院提出抗告狀。
                                書記官  許正旻
中    華    民    國   100    年    5     月    2     日
┌──┬───────┬───────┬────┬────┬─────┬────┬─────┬─────┬─────┐
│編號│裁決書字號    │舉發通知單字號│違規時間│違規地點│違規事實  │違規條款│裁決內容  │舉發通知單│裁決書送達│
│    │              │              │        │        │          │        │（新臺幣）│送達日期  │日期      │
│    │              │              │        │        │          │        │          │          │          │
├──┼───────┼───────┼────┼────┼─────┼────┼─────┼─────┼─────┤
│    │壢監裁字第裁53│北市警交大字第│99年5 月│艋舺大道│汽車駕駛人│道路交通│罰鍰1,500 │99年7 月5 │99年11月9 │
│ 一 │-A00000000 號 │A00000000 號  │11日下午│往西時報│行車速度，│管理處罰│元，並記違│日        │日        │
│    │              │              │5 時    │大樓    │超過規定之│條例第40│規點數1點 │          │          │
│    │              │              │        │        │最高時速未│條、第63│          │          │          │
│    │              │              │        │        │滿20公里  │條第1項 │          │          │          │
├──┼───────┼───────┼────┼────┼─────┼────┼─────┼─────┼─────┤
│    │壢監裁字第裁53│北市警交大字第│99年3 月│西藏路  │機器腳踏車│道路交通│罰鍰900 元│99年5 月19│99年10月6 │
│ 二 │-AY0000000號  │AY0000000號   │23日下午│        │，不在規定│管理處罰│，並記違規│日        │日        │
│    │              │              │1 時28分│        │車道行駛  │條例第45│點數1點   │          │          │
│    │              │              │        │        │          │條第13款│          │          │          │
│    │              │              │        │        │          │、第63條│          │          │          │
│    │              │              │        │        │          │第1項   │          │          │          │
├──┼───────┼───────┼────┼────┼─────┼────┼─────┼─────┼─────┤
│ 三 │壢監裁字第裁53│北縣警交字第  │99年3 月│板橋市文│同上      │同上    │同上      │99年4 月6 │99年8月9日│
│    │-CG0000000號  │CG0000000號   │10日下午│化路與文│          │        │          │日        │          │
│    │              │              │5時36分 │聖街路口│          │        │          │          │          │
│    │              │              │        │（往板橋│          │        │          │          │          │
│    │              │              │        │）      │          │        │          │          │          │
├──┼───────┼───────┼────┼────┼─────┼────┼─────┼─────┼─────┤
│ 四 │壢監裁字第裁53│北縣警交字第  │99年3 月│新莊市中│同上      │同上    │同上      │99年3 月22│99年8月9日│
│    │-CG0000000號  │CG0000000號   │12日下午│正路與新│          │        │          │日        │          │
│    │              │              │4 時15分│泰路口（│          │        │          │          │          │
│    │              │              │        │往桃園）│          │        │          │          │          │
└──┴───────┴───────┴────┴────┴─────┴────┴─────┴─────┴─────┘